【裁判字號】    97,上訴,376
【裁判日期】    970430
【裁判案由】    毒品危害防制條例
【裁判全文】
臺灣高等法院臺中分院刑事判決         97年度上訴字第376號
上  訴  人  臺灣臺中地方法院檢察署檢察官
上  訴  人
即  被  告  丙○○
                    現在台灣台中看守所羈押中
選任辯護人  李思樟  律師
上列上訴人因被告違反毒品危害防制條例案件，不服臺灣臺中地
方法院96年度訴字第3610號中華民國96年12月31日第一審判決（
起訴案號：臺灣臺中地方法院檢察署96年度偵字第9631號），提
起上訴，本院判決如下：
    主    文
原判決撤銷。
丙○○所犯如附表一至四所示販賣第二級毒品罪，共肆罪，各處
如附表一至四所示之刑，從刑各如附表一至四所載。主刑部分應
執行有期徒刑捌年。
    犯罪事實
一、丙○○，綽號胡瓜，前因施用第二級毒品甲基安非他命、持
    有第一級毒品海洛因及違反槍砲彈藥刀械管制條例等案件，
    經臺灣臺中地方法院分別判處有期徒刑6月、3月及3月，合
    併應執行有期徒刑10月，於民國92年3月20日假釋出監付保
    護管束，於92年10月13日期滿未撤銷保護管束視為執行完畢
    。
二、丙○○猶不知悔改，明知甲基安非他命係毒品危害防制條例
    第2條第1項第2款所定之第二級毒品，非經許可，不得販賣
    ；竟於不詳時地，非因販賣而持有數量不詳第二級毒品甲基
    安非他命後，均基於販賣甲基安非他命以營利之犯意，利用
    其所有門號0000000000號行動電話1支為聯絡工具，分別於
    附表一、二、三、四所示之時間、地點，分別販賣毒品甲基
    安非他命予甲○○及丁○○，丙○○販賣之次數、數量、方
    法及販賣所得均詳見附表一、二、三、四所示。嗣於96年4
    月11日下午3時30分許，在臺中縣潭子鄉○○路○段21之10號
    之甲○○居處，丙○○另因毒品案件經臺灣臺中地方法院檢
    察署通緝而經警在上址當場查獲，並扣得其所有如附表一至
    四所示販賣第二級毒品用之電子磅秤1個（外由黑色外裝袋
    一只裝置）、門號0000000000行動電話1支（內含SIM卡1 枚
    ），及丙○○持有之第二級毒品甲基安非他命4小包（合計
    4.01公克）等物。
三、案經臺中市警察局刑警大隊移送臺灣臺中地方法院檢察署檢
    察官偵查起訴。
    理    由
  ┌──────────────────────────────┐
壹│證據能力方面                                                │
  └──────────────────────────────┘
一、按被告以外之人於審判外之陳述，雖不符刑事訴訟法第159
    條之1至第159條之4之規定，然經當事人於審判程序同意作
    為證據，法院審酌該言詞陳述作成時之情況，認為適當者，
    亦得為證據；當事人、代理人或辯護人於法院調查證據時，
    知有刑事訴訟法第159條第1項不得為證據之情形，而未於言
    詞辯論終結前聲明異議者，視為有前項之同意，刑事訴訟法
    第159條之5定有明文。查證人甲○○及丁○○於警、偵訊中
    所為之陳述，固為審判外之陳述而屬傳聞證據，惟原審審理
    時，已依法定程序傳喚證人甲○○、丁○○到場，本院審理
    中亦傳喚證人丁○○到場，命其等具結陳述，並使被告有與
    證人對質及詰問之機會，已確保被告之對質詰問權，且被告
    及辯護人就前開審判外之陳述，於本院審理中均不爭執其證
    據能力，復未曾於言詞辯論終結前聲明異議，依刑事訴訟法
    第159條之1明定「被告以外之人於審判外向法官所為之陳述
    ，得為證據。被告以外之人於偵查中向檢察官所為之陳述，
    除顯有不可信之情況者外，得為證據」，本院審酌證人甲○○、丁○○上開陳述作成時之情況，並無違法取證之瑕疵，
    亦無顯有不可信之情況，本院認以之作為證據為適當，均有
    證據能力。
二、按偵查犯罪機關依法定程序監聽之錄音，如已踐行調查證據
    程序，非不可採為認定犯罪事實之基礎。本案監聽錄音譯文
    係證人即員警依法定程序監聽被告之通訊時間、內容所為之
    紀錄，為被告以外之人於審判外所為之書面陳述，依刑事訴
    訟法第259條第1項之規定，性質上固屬傳聞證據，而被告及
    辯護人就前開審判外之陳述，於本院審理中均不爭執其證據
    能力，復未曾於言詞辯論終結前聲明異議，依照上開說明，
    此監聽錄音譯文自有證據能力，合先敘明。
  ┌──────────────────────────────┐
貳│認定犯罪事實所憑之證據及理由                                │
  └──────────────────────────────┘
一、訊據上訴人即被告（下稱被告）丙○○矢口否認有上揭犯行
    ，並辯稱伊未販賣甲基安非他命，甲○○所述不實，而丁○○說詞反覆不一，且伊於96年1月16日前根本不認識丁○○
    ，豈可能於當日向丁○○兜售毒品，而扣案之門號
    0000000000行動電話1支（含SIM卡）係伊所有，其餘物品均
    非伊所有云云。
二、經查：
  (一)被告如何於附表一、二、三、四所示時間、地點，分別販賣
    第二級毒品甲基安非他命予證人甲○○、丁○○等情，有下
    列事證可資證明：
  (1)證人甲○○部分：
  證人甲○○於警詢中證稱「（問：你施用之安非他命來源？
    ）我是向綽號胡瓜之男子購買」、「（問：你與綽號胡瓜之
    男子如何聯絡，如何購買？）我都是用住處的電話00000000
    00號或我的行動電話0000000000號撥打0000000000．．．聯
    絡綽號胡瓜之男子來我的住處，我再以新台幣200至500元不
    等向他購買施用一次安非他命的數量（0.1公克）」、「（
    問：警方現提供指認犯罪嫌疑人紀錄表供你指認，編號1至6
    供你指認你所稱綽號胡瓜之男子是否在其中？）我所稱綽號
    胡瓜之男子有在其中，是編號第5號」、「編號第5號經查為
    丙○○」等語（見96年度他字第201號卷宗第159頁）。
  證人甲○○於偵查中具結證稱「（問：毒品安非他命來源？
    ）我最近96年1月開始，向綽號胡瓜之男子買安非他命。一
    直買到2月底左右」、「（問：為何在警詢時時間記得那麼
    清楚？）我只記得大概的時間，96年1、2月這段時間，至於
    詳細日期已無法記得，警察局我會講出詳細時間，我只是就
    我印象所及勉強講出一個日期，好讓警察作筆錄」等語（見
    96 年度他字第201號卷宗第174頁）。
  證人甲○○於原審審理中具結證稱「（問：你在96年1月份
    左右有吸食毒品嗎？）應該有。吸食安非他命」、「（問：
    毒品的來源？）胡瓜」、「（問：除了胡瓜以外還有跟其他
    人購買過毒品？）沒有」、「（問：跟胡瓜購買過幾次毒品
    ？）次數不多，大概2次左右」、「（問：購買這兩次毒品
    的時間是否記得？）詳細時間我不記得」、「（問：剛才辯
    護人有提示丙○○的電話及監聽譯文，96年1月13日、96年1
    月31日，檢察官起訴這兩次，在你住處，丙○○各販賣一次
    ，金額各是3百元和2百元，是否正確？）是的。時間我不太
    記得」、「（問：為何交易的金額會有2百元、3百元不同？
    ）因為量比較少。量比較少就收2百元」、「（問：你剛才
    前面說丙○○總共販賣兩次毒品給你，你們會先用電話聯絡
    請丙○○到你家，丙○○到你家樓下時，他是否會再打一次
    電話給你？）會」等語（見原審卷宗第73、78、79、80頁）
    。
  核證人甲○○與被告間並無怨隙，此據其2人供明在卷，證
    人甲○○自不致故為不利被告之陳述；又證人甲○○施用第
    二級毒品為警查獲時，指明其所施用之毒品甲基安非他命係
    由綽號「胡瓜」之被告丙○○所提供，其因供出毒品來源為
    被告丙○○，並使偵查機關因而查悉破獲本案被告丙○○販
    賣第二級毒品犯行，雖證人甲○○所為施用第二級毒品罪因
    而獲得減刑（見卷附之臺灣高等法院被告全國前案紀錄表及
    原審法院96年度簡字第598號判決），惟依卷附之通聯紀錄
    顯示，可知證人甲○○與被告間除利用上揭門號電話供作買
    賣第二級毒品之聯絡工具外，尚透過該門號電話通話聯天，
    且依證人甲○○於原審證稱「（問：胡瓜常到你家找你？）
    電話比較常，見面比較沒有那麼常」等語，足認證人甲○○
    與被告間之交誼良好，應無指認錯誤之情事，倘非確有如附
    表一、三所示事實，證人甲○○應不致為了獲邀寬典而誣攀
    被告；且證人甲○○就如何與被告聯絡及關於買受第二級毒
    品之時間、地點、價格等細節均證述歷歷，就其向被告購賣
    第二級毒品之主要情節始終證述如一；雖證人甲○○就詳細
    之交易次數記憶不清，而於警、偵訊及原審所述之交易次數
    先後不一，惟施用毒品者，因施用之次數頻繁，本難苛求其
    就購買毒品之次數記憶完整無誤，且核諸卷附之通聯紀錄，
    被告丙○○使用之門號0000000000號行動電話與甲○○使用
    之門號0000000000號行動電話，於96年1月13日及1月31 日
    曾有通聯，有通訊監察譯文2份在卷足稽（見警卷第80頁、
    第121頁），足認證人甲○○之陳述具憑信性。至被告於本
    院審理中請求再予傳訊證人甲○○，因此部分待證事實已臻
    明瞭，核無再調查之必要，附此敘明。
  綜上所述，堪信被告有如附表一、三所示販賣第二級毒品予
    證人甲○○之犯行，得款各為300元、200元。被告否認有販
    賣第二級毒品予證人甲○○云云，洵屬卸責之詞，不可採信
    。
  (2)證人丁○○部分：
  證人丁○○於警詢中證稱「（問：你施用之安非他命來源？
    ）我是向綽號胡瓜之男子購買」、「（問：你與綽號胡瓜之
    男子如何聯絡，如何購買？）我都是用我的行動電話000000
    0000號撥打0000000000號聯絡綽號胡瓜之男子來我的住處，
    我再以新台幣3000至4000元不等向他購買安非他命1小包」
    、「（問：你最近與綽號「胡瓜」之男子購買毒品的時，地
    、數量分別為何？）我最近跟丙○○購買毒品的時，地、數
    量分別為96年1月16日23時許，在台中市○○○路與西屯路
    口，以新台幣3000元購買安非他命1小包；96年2月24日16時
    許，在台中市西屯區○○○街6號5樓之1樓下，以新台幣400
    0元購買安非他命1小包」等語（見中市警刑字第0960025788
    號卷宗第54、55頁）。
  證人丁○○於偵查中具結證稱「我在96年1月16日、24日分
    別向綽號胡瓜的人購買安非他命1次。第1次3000元，第2次
    4000元。第1次我以我的手機0000000000打給胡瓜的手機
    0000000000約好時間地點當面交易。第1次是在台中市○○○路與西屯路口，他當面將已分裝好的1小包安非他命給我
    ，我當面將錢給他。第2次我以我的手機0000000000打給胡
    瓜的0000000000，約好時間地點再當面交易。第2次是在我
    家樓下，他當面將已分裝好的1小包安非他命給我，我當面
    將錢給他。我跟他只買過2次」等語（見96年度他字第201
    號卷宗第178頁背面、第179頁）。
  證人丁○○於原審及本院審理中仍具結證稱確於如附表二、
    四所示時間、地點，分別向被告購買第二級毒品甲基安非他
    命等語（見原審卷宗第81至87頁、本院卷宗第131至133頁）
  核證人丁○○與被告間並無怨隙，此據證人丁○○證述在卷
    ，雖被告於原審辯稱伊與丁○○因先前共同購買毒品分配不
    均有發生口角云云，惟證人丁○○於原審審理中證稱「（問
    ：你以4千元買毒品那次，錢如何來的？）做工賺來的」、
    「（問：你是跟丙○○合買的嗎？）不是，我是跟他買的」
    等語（見原審卷宗第87頁），已明確證稱其2人間並無合買
    毒品之事，被告此部分辯詞不可採信；且證人丁○○雖有施
    用第二級毒品之犯行，然其供述如何向被告購買毒品等情，
    並未獲邀任何寬典，證人丁○○自無嫁禍被告而虛偽陳述其
    毒品來源之必要，足認證人丁○○不致故為不利被告之陳述
    ；又證人丁○○就如何與被告聯絡及關於買受第二級毒品之
    時間、地點、價格等細節均證述歷歷，且就其向被告購賣第
    二級毒品之主要情節始終證述如一；雖證人丁○○就交易細
    節有先後陳述不一致之情事，惟證人對案件之陳述，除係案
    發時刻意記憶，否則記憶本就不易完整，其先後陳述不符，
    或因記憶不完整或係遺忘所致；是對於購毒者關於買受毒品
    之時間、地點及次數等細節，要難苛求其完整記憶，而始終
    為相同內容之陳述，而證人丁○○就其曾向被告買受毒品甲
    基安非他命之證述，均前後一貫；況核諸卷附之通聯紀錄，
    被告丙○○使用之門號0000000000號行動電話與丁○○使用
    之門號0000000000號行動電話於96年1月16日及2月24日曾有
    通訊，通訊內容並有「我在太原路跟西屯路」、「拿4千來
    」等語，有通訊監察譯文2份在卷足稽（見警卷第91頁、第
    132 頁），足認證人丁○○之陳述具憑信性。
  至證人丁○○於96年3月9日16時10分許，因施用第二級毒品
    為警查獲時，即指明其所施用之毒品甲基安非他命係由綽號
    「胡瓜」之被告丙○○所提供，而查獲當時所採集之尿液，
    經送驗結果，呈甲基安非他命陰性反應，因證人丁○○施用
    第二級毒品之犯行，除其自白外，並未扣得吸食毒品之器具
    或毒品，乃因罪嫌不足而獲臺灣臺中地方法院檢察署檢察官
    96年度毒偵字第1491號為不起訴處分確定，此有該不起訴處
    分書在卷可稽；惟甲基安非他命施用後約百分之70於24小時
    內自尿中排出，約百分之90於96小時內自尿中排出，而毒品
    施用後於尿液中可檢出之時間，受劑量及頻率、施用方式、
    飲水量之多寡、個人體質及其代謝情況等因素影響，因個案
    而異，施用甲基安非他命平均可檢出之時間為1至4天，此經
    政府反毒宣導，報章媒體亦不斷報導，已為公眾週知之事實
    ，故證人丁○○於96年3月9日經警採集尿液送驗固呈甲基安
    非他命陰性反應，此僅不能證明證人丁○○經警查獲採尿前
    1至4日內有施用第二級毒品之犯行；而本件被告所為如附表
    二、四所示販賣第二級毒品予證人丁○○之犯行，犯罪時間
    係96年1月16日、96年2月24日，與證人丁○○上揭採尿送驗
    時間相距達10餘日至1個月餘，則證人丁○○於96年3月9日
    所採集之尿液檢驗結果，自難執為有利於被告之認定。
  綜上所述，堪信被告有如附表二、四所示販賣第二級毒品予
    證人丁○○之犯行，得款各為3,000元、4,000元。被告否認
    販賣第二級毒品予證人丁○○云云，洵屬卸責之詞，不可採
    信。
  (3)此外復有如附表五所示電子磅秤1個（外由黑色外裝袋一只
    裝置）、門號0000000000行動電話1支（內含SIM卡1枚）扣
    案可證，又該物品及扣案之第二級毒品甲基安非他命4小包
    （合計4.01公克）均係被告丙○○所有等情，業據證人甲○○證述在卷，被告亦供承門號0000000000行動電話1支（內
    含SIM卡1枚）係伊所有，復經證人即查獲員警宋宗翔於原審
    審理時具結證稱「這些東西在甲○○住處的房間查獲的，當
    時進去的時候，嫌犯丙○○知道我們進去了，他要藏匿這些
    證物，剛好爬上天花板要放東西，我們把他拉下來，有些東
    西掉下來，有些東西在天花板上，現場只有他一個還有一位
    證人甲○○，當時只有丙○○做這些動作，當場查獲這些證
    物」等語（見原審卷宗第68頁），則扣案之物品倘非被告所
    有，其何需在證人甲○○住處爬上天花板藏匿該物品？又以
    被告販賣予證人甲○○、丁○○之第二級毒品均以價定量之
    事實觀之，被告持有電子磅秤1個，其目的顯然係秤重、分
    裝毒品，供販賣第二級毒品甲基安非他命之用，門號
    0000000000行動電話1支（內含SIM卡1枚）則係供被告聯絡
    交易販賣第二級毒品甲基安非他命之用。至本件扣案之第二
    級毒品甲基安非他命4小包（合計4.01公克），因被告自己
    亦有施用第二級毒品甲基安非他命之犯行，業據被告供明在
    卷，而被告係於96年4月11日下午3時30分許，在臺中縣潭子
    鄉○○路○段21之10號之甲○○居處，經警查扣該毒品，與
    被告所為如附表一至四所示犯行時間相距甚久，尚難遽認此
    部分扣案之第二級毒品甲基安非他命4小包（合計4.01公克
    ）係供本件犯罪之用，附此敘明。
  (二)按販賣毒品之所謂販賣行為，係行為人基於營利之目的，而
    販入或賣出毒品而言。販賣毒品者，其主觀上須有營利之意
    圖，且客觀上有販賣之行為，即足構成，至於實際上是否已
    經獲利，則非所問。又以政府為杜絕毒品之氾濫，對於查緝
    施用及販賣毒品之工作，無不嚴加執行，販賣毒品罪又係重
    罪，設若無利可圖，衡情一般持有毒品之人，當無輕易將所
    持有之甲基安非他命轉讓他人而甘冒於再次向他人購買時，
    有被查獲移送法辦危險之理。且毒品甲基安非他命，可任意
    分裝或增減其份量，而每次買賣之價量，亦隨時隨雙方關係
    之深淺、當時之資力、需求程度及對行情之認知等因素，機
    動的調整，因之販賣之利得，除經坦承犯行，或價量均臻明
    確外，委難察得實情，職是之故，縱未確切查得販賣賺取之
    實際差價，但除別有事證，足認係按同一價格轉讓，確未牟
    利外，尚難執此認非法販賣之事證有所不足，致知過坦承者
    難辭重典，飾詞否認者反得逞僥倖，而失情理之平。本件由
    上開證人證詞可知，被告分別有交付第二級毒品甲基安非他
    命予如證人甲○○、丁○○及收取金錢之犯行，惟被告矢口
    否認販賣第二級毒品犯行，使本院無從確認販賣可得之利潤
    。而被告與證人甲○○、丁○○既非至親或有特殊之情誼關
    係，衡情被告當無甘冒刑罰制裁之重典而毫無利得，堪認被
    告販賣第二級毒品確有利潤可圖，足證被告出售第二級毒品
    均有圖利之意圖。
  (三)本件被告販賣予上開證人之第二級毒品甲基非他命，查無證
    據足資證明係基於販賣之意圖而販入，應認被告係先於不詳
    時地，非因販賣而持有數量不詳之第二級毒品甲基安非他命
    後，始分別基於販賣甲基安非他命以營利之犯意，而為上揭
    販賣第二級毒品行為。綜上所述，被告所辯不足採信，本件
    事證明確，被告犯行堪予認定。
  ┌──────────────────────────────┐
參│論罪及科刑之說明：                                          │
  └──────────────────────────────┘
一、按甲基安非他命為毒品危害防制條例第2條第2項第2款明定
    列管之第二級毒品，任何人非經許可，不得販賣、持有。茲
    對被告論罪說明如下：
  (一)核被告所為，係犯毒品危害防制條例第4條第2項之販賣第二
    級毒品罪。被告販賣前持有第二級毒品之低度行為，為販賣
    第二級毒品之高度行為所吸收，均不另論罪。
  (二)查刑法於94年2月2日修正公布，刪除第56條所定連續犯之規
    定，自95年7月1日施行。而基於概括之犯意，連續數販賣毒
    品之行為，於刑法修正刪除連續犯規定之前，均依連續犯論
    以一罪。此次刑法第56條修正理由之說明，謂「對繼續犯同
    一罪名之罪者，均適用連續犯之規定論處，不無鼓勵犯罪之
    嫌，亦使國家刑罰權之行使發生不合理之現象」、「基於連
    續犯原為數罪之本質及刑罰公平原則之考量，爰刪除有關連
    續犯之規定」等語，即係將本應各自獨立評價之數罪，回歸
    本來就應賦予複數法律效果之原貌。而觀諸毒品危害防制條
    例所定之販賣毒品罪之構成要件文義，尚無從認定立法者本
    即預定該犯罪之本質，必有數個同種類行為而反覆實行之集
    合犯行，故販賣毒品罪，難認係集合犯。因此，就刑法修正
    施行後多次販賣毒品之犯行，採一罪一罰，始符合立法本旨
    （最高法院97年度台上字第99號判決意旨參照）。被告所為
    如附表一至四所示販賣第二級毒品犯行，犯罪時間均係於刑
    法修正刪除連續犯規定之後所犯，依照上開說明，應以一罪
    一罰予以獨立評價。則被告所為如附表一至四所示販賣第二
    級毒品等犯行，其犯意各別，行為互殊，應予分論併罰。
  (三)被告前因施用第二級毒品甲基安非他命、持有第一級毒品海
    洛因及違反槍砲彈藥刀械管制條例等案件，經原審法院分別
    判處有期徒刑6月、3月及3月，合併應執行有期徒刑10月，
    於民國92年3月20日假釋出監付保護管束，於92年10月13 日
    期滿未撤銷保護管束視為執行完畢等情，有臺灣高等法院被
    告全國前案紀錄表在卷可按，其於有期徒刑執行完畢後，5
    年以內故意再犯本件有期徒刑以上之罪，均為累犯，應依刑
    法第47條第1項之規定，加重其刑。
  (四)按販賣第二級毒品罪之法定刑為最低本刑7年以上有期徒刑
    ，然同為販賣第二級毒品之人，其原因動機不一，犯罪情節
    未必盡同，或有大盤毒梟者，亦有中、小盤之分，甚或僅止
    於吸毒者友儕間為求互通有無之有償轉讓者亦有之，其販賣
    行為所造成危害社會之程度自屬有異，法律科處此類犯罪，
    所設之法定最低本刑卻同為「7年以上有期徒刑」，不可謂
    不重。於此情形，倘依其情狀處以較輕之徒刑，即足以懲儆
    ，並可達防衛社會之目的者，自非不可依客觀之犯行與主觀
    之惡性二者加以考量其情狀，是否有可憫恕之處，適用刑法
    第59條之規定酌量減輕其刑，期使個案裁判之量刑，能斟酌
    至當，符合比例原則。本件被告各次販賣第二級毒品，數量
    不多，得款金額僅各為200元、300元、3000元、4000元，顯
    見其販賣之數量及獲取之利益均非龐大，尚非惡性極重之大
    毒梟，倘予以宣告法定最低度刑期仍嫌過重，難謂符合罪刑
    相當性及比例原則，更無從與大毒梟之惡行有所區隔，客觀
    上足以引起一般之同情，其犯罪情狀尚有可憫之處，此部分
    爰依刑法第59條規定，酌量減輕其刑，並先加後減之。
二、原審予以論罪科刑，固非無見，惟被告所為如附表一至四所
    示販賣第二級毒品犯行，其持有之毒品查無證據足資證明被
    告係基於販賣之意圖而販入，原審判決事實及理由均未說明
    被告販賣之毒品如何取得，容有未合；又沒收為從刑，應從
    屬於主刑，原審認定扣案如附表五所示物品，係被告所有供
    本件犯罪所用，則各次扣案物之沒收宣告，應從屬於該次犯
    行之主刑宣告，原審竟將上開扣案物全部一起宣告沒收，亦
    有違誤。再本件固於96年4月11日下午3時30分許經警查扣被
    告持有之第二級毒品甲基安非他命4小包（合計4.01公克）
    ，因與被告所為如附表一至四所示犯行時間相距甚久，尚難
    遽認此部分扣案之第二級毒品甲基安非他命4小包（合計
    4.01公克）係供本件犯罪之用，已見前述，原審遽認係供本
    件犯罪之用，亦有未洽。
三、本件檢察官上訴意旨認被告犯罪情節重大，原審適用刑法第
    59條規定，就被告所犯販賣第二級毒品罪減輕其刑，有所不
    當等語，暨被告提起上訴仍執前詞否認犯行，固均無理由；
    惟原審判決既有上開可議之處，自應由本院將原審判決撤銷
    改判。茲說明對被告科刑之理由如下：
  (一)主刑部分：本院審酌被告明知第二級毒品不僅殘害施用者自
    身健康，因施用毒品而散盡家財、連累家人，或為購買毒品
    鋌而走險者，更不可勝計，竟為謀個人私利，販賣毒品，危
    害社會甚鉅，又考量其犯罪之手段、素行、販賣毒品之期間
    、次數、所得之利益及犯後矢口否認犯行，態度不佳等一切
    情狀，量處如主文第2項所示之刑，並定其應執行刑，以示
    懲儆。
  (二)從刑之諭知：
  (1)扣案如附表五編號1、2所示之物，係被告所有供其為如附表
    一至四所示販賣第二級毒品犯罪所用之物，均應依毒品危害
    防制條例第19條第1項規定，宣告沒收。
  (2)按毒品危害防制條例第19條第1項規定，犯販賣毒品罪者，
    其供犯罪所用及犯罪所得之財物均沒收之，係採義務沒收主
    義。故販賣毒品所得之對價，不問其中成本若干，利潤多少
    ，均應全部諭知沒收，貫徹政府查禁煙毒之決心，以符立法
    本旨（最高法院91年度台上字第2419號判決意旨參照）。被
    告因販賣第二級毒品所得各如附表一至四所示，均未扣案，
    均應依毒品危害防制條例第19條第1項規定，宣告沒收，如
    全部或一部不能沒收時，以被告之財產抵償之。
四、另按沒收為從刑之一種，依主從不可分原則，應附隨於主刑
    而同時宣告之，除有罪、免刑等判決，於裁判時併宣告外，
    如諭知無罪之判決，既無主刑，從刑亦無所附麗，故案內之
    違禁物，應另依刑法第40 條但書，由檢察官聲請單獨宣告
    沒收（最高法院78年臺非字第72號判例、89年度臺上字第
    851號判決、92年度臺上字第1472號判決意旨參照）。本案
    另有經警查扣之第二級毒品甲基安非他命4小包（合計4.01
    公克），固為被告所有之物，惟本院查無證據證明該扣案物
    係供本件販賣第二級毒品犯罪之用，又被告有施用第二級毒
    品之犯行，業據被告供明在卷（見警卷第9頁），被告施用
    第二級毒品犯行於本案未據檢察官起訴，揭諸上開說明，扣
    案之甲基安非他命4小包，固為違禁物，應由檢察官聲請單
    獨宣告沒收，尚無從於本案併宣告沒收。
據上論斷，應依刑事訴訟法第369條第1項前段、第364條、第299
條第1項前段，毒品危害防制條例第4條第2項、第19條第1項，刑
法第47第1項、第59條、第51條第5款，判決如主文。
本案經檢察官乙○○到庭執行職務。
中    華    民    國    97    年    4     月    30    日
            刑事第七庭    審判長法  官  林  榮  龍
                                法  官  張  惠  立
                                法  官  鄭  永  玉
上列正本證明與原本無異。
如不服本判決應於收受送達後十日內向本院提出上訴書狀，其未
敘述上訴之理由者並得於提起上訴後十日內向本院補提理由書（
均須按他造當事人之人數附繕本）。
                                書記官    瑞  芳
中    華    民    國    97    年    4     月    30    日
附錄論罪科刑法條
毒品危害防制條例第4條第2項
製造、運輸、販賣第二級毒品者，處無期徒刑或 7 年以上有期徒
刑，得併科新臺幣 7 百萬元以下罰金。
附表一：
┌─────────────────────────────────────────┐
│交易對象：甲○○                                                                  │
├─────┬────┬──────┬──────┬────┬───────────┤
│交易時間  │  次數  │  交易地點  │  交易物品  │金額及數│交  易  方  式        │
│          │        │            │            │量      │                      │
├─────┼────┼──────┼──────┼────┼───────────┤
│96年1月13 │  1次   │臺中縣潭子鄉│甲基安非他命│300元之 │甲○○以其使用之門號  │
│日17時許  │        │大富路1段21 │            │價量    │0000000000號行動電話，│
│          │        │之10號甲○○│            │        │撥打被告丙○○所有門號│
│          │        │居處        │            │        │0000000000號行動電話聯│
│          │        │            │            │        │繫購買毒品事宜，約定交│
│          │        │            │            │        │易之時間、地點及價量後│
│          │        │            │            │        │，由被告親自依約前往約│
│          │        │            │            │        │定地點交付毒品，並向全│
│          │        │            │            │        │嘉琪收取交易毒品之價金│
│          │        │            │            │        │。                    │
├─────┴────┴──────┴──────┴────┴───────────┤
│丙○○此部分犯罪所得總計：300元                                                   │
├─────────────────────────────────────────┤
│【科刑】                                                                          │
│丙○○販賣第二級毒品，累犯，處有期徒刑肆年。扣案如附表五所示之物沒收之；販賣第二級│
│毒品所得新臺幣參佰元沒收，如全部或一部不能沒收時，以其財產抵償之。                │
└─────────────────────────────────────────┘
附表二：
┌─────────────────────────────────────────┐
│交易對象：丁○○                                                                  │
├─────┬────┬──────┬──────┬────┬───────────┤
│交易時間  │  次數  │  交易地點  │  交易物品  │金額及數│交  易  方  式        │
│          │        │            │            │量      │                      │
├─────┼────┼──────┼──────┼────┼───────────┤
│96年1月16 │  1次   │臺中市西屯區│甲基安非他命│3000元之│丁○○以其使用之門號  │
│日23時許  │        │與太原路口  │            │價量    │0000000000號行動電話，│
│          │        │            │            │        │撥打被告丙○○所有門號│
│          │        │            │            │        │0000000000號行動電話聯│
│          │        │            │            │        │繫購買毒品事宜，約定交│
│          │        │            │            │        │易之時間、地點及價量後│
│          │        │            │            │        │，由被告親自依約前往約│
│          │        │            │            │        │定地點交付毒品，並向劉│
│          │        │            │            │        │志康收取交易毒品之價金│
│          │        │            │            │        │。                    │
├─────┴────┴──────┴──────┴────┴───────────┤
│丙○○此部分犯罪所得總計：3,000元                                                 │
├─────────────────────────────────────────┤
│【科刑】                                                                          │
│丙○○販賣第二級毒品，累犯，處有期徒刑肆年陸月。扣案如附表五所示之物沒收之；販賣第│
│二級毒品所得新臺幣參仟元沒收，如全部或一部不能沒收時，以其財產抵償之。            │
└─────────────────────────────────────────┘
附表三：
┌─────────────────────────────────────────┐
│交易對象：甲○○                                                                  │
├─────┬────┬──────┬──────┬────┬───────────┤
│交易時間  │  次數  │  交易地點  │  交易物品  │金額及數│交  易  方  式        │
│          │        │            │            │量      │                      │
├─────┼────┼──────┼──────┼────┼───────────┤
│96年1月31 │  1次   │臺中縣潭子鄉│甲基安非他命│200元之 │甲○○以其使用之門號  │
│日11時許  │        │大富路1段21 │            │價量    │0000000000號行動電話，│
│          │        │之10號甲○○│            │        │撥打被告丙○○所有門號│
│          │        │居處        │            │        │0000000000號行動電話聯│
│          │        │            │            │        │繫購買毒品事宜，約定交│
│          │        │            │            │        │易之時間、地點及價量後│
│          │        │            │            │        │，由被告親自依約前往約│
│          │        │            │            │        │定地點交付毒品，並向全│
│          │        │            │            │        │嘉琪收取交易毒品之價金│
│          │        │            │            │        │。                    │
├─────┴────┴──────┴──────┴────┴───────────┤
│丙○○此部分犯罪所得總計：200元                                                   │
├─────────────────────────────────────────┤
│【科刑】                                                                          │
│丙○○販賣第二級毒品，累犯，處有期徒刑參年拾月。扣案如附表五所示之物沒收之；販賣第│
│二級毒品所得新臺幣貳佰元沒收，如全部或一部不能沒收時，以其財產抵償之。            │
└─────────────────────────────────────────┘
附表四：
┌─────────────────────────────────────────┐
│交易對象：丁○○                                                                  │
├─────┬────┬──────┬──────┬────┬───────────┤
│交易時間  │  次數  │  交易地點  │  交易物品  │金額及數│交  易  方  式        │
│          │        │            │            │量      │                      │
├─────┼────┼──────┼──────┼────┼───────────┤
│96年2月24 │  1次   │臺中市西屯區│甲基安非他命│4000元之│丁○○以其使用之門號  │
│日16時許  │        │大有五街6號 │            │價量    │0000000000號行動電話，│
│          │        │5樓之1樓    │            │        │撥打被告丙○○所有門號│
│          │        │            │            │        │0000000000號行動電話聯│
│          │        │            │            │        │繫購買毒品事宜，約定交│
│          │        │            │            │        │易之時間、地點及價量後│
│          │        │            │            │        │，由被告親自依約前往約│
│          │        │            │            │        │定地點交付毒品，並向劉│
│          │        │            │            │        │志康收取交易毒品之價金│
│          │        │            │            │        │。                    │
├─────┴────┴──────┴──────┴────┴───────────┤
│丙○○此部分犯罪所得總計：4,000元                                                 │
├─────────────────────────────────────────┤
│【科刑】                                                                          │
│丙○○販賣第二級毒品，累犯，處有期徒刑肆年捌月。扣案如附表五所示之物沒收之；販賣第│
│二級毒品所得新臺幣肆仟元沒收，如全部或一部不能沒收時，以其財產抵償之。            │
└─────────────────────────────────────────┘
附表五：
┌──┬─────────────────────┬────────────────┐
│編號│扣案物品名稱及數量                        │沒收之諭知及法律依據            │
├──┼─────────────────────┼────────────────┤
│1   │電子磅秤壹台（包含黑色外裝袋壹只）        │沒收之（依毒品危害防制條例第19  │
│    │                                          │條第1項規定）。                 │
├──┼─────────────────────┼────────────────┤
│2   │手機壹具（含門號0000000000號SIM卡）       │沒收之（依毒品危害防制條例第19  │
│    │                                          │條第1項規定）                   │
└──┴─────────────────────┴────────────────┘


司法院資訊處製作；財團法人民間司法改革基金會備份。
